台灣高等法院刑事裁定　　　　　　　　 96年度毒抗字第426號
抗　告　人
即　被　告　甲○○
上列抗告人因違反毒品危害防制條例案件，不服台灣板橋地方法
院96年度毒聲字第2086號，中華民國96年10月4日第一審裁定（
聲請案號：台灣板橋地方法院檢察署96年度毒偵字第6228號、96
年度聲觀字第1603號），提起抗告，本院裁定如下：
    主  文
抗告駁回。
    理  由
一、原裁定略以：本件聲請意旨以抗告人即被告甲○○基於施用
    第1級毒品海洛因、第2級毒品安非他命之犯意，分別於民國
    96年8月15日為警採尿時回溯 26小時及96小時內之某時，在
    不詳處所，施用海洛因及安非他命各1次，嗣於96年8月15日
    上午 9時30分許，在其台北縣中和市○○路1號5樓居住處經
    警查獲，故聲請裁定將抗告人送勒戒處所觀察、勒戒等語。
    經查抗告人固否認有上開犯行，惟其於 96年8月15日上午11
    時10分許，經警採得尿液檢體送驗結果，發現確呈鴉片類陽
    性、安非他命類陽性反應等情，有台北縣政府警察局新店分
    局偵辦毒品危害防制條例案被移送者姓名代碼對照表、台灣
    檢驗科技股份有限公司濫用藥物尿液檢驗報告各 1紙附卷足
    稽。此外，復有海洛因1包 （淨重3點02公克）、安非他命1
    包（淨重9點15公克 ）、安非他命吸食器1組、塑膠鏟管2支
    等扣案可考。參諸行政院衛生署藥物食品檢驗局81年9月8日
    藥檢壹字第 8114885號函、81年2月8日藥檢壹字第001156號
    函函釋意旨，抗告人在經警採集尿液檢體前之26小時內、96
    小時內某時點，曾有施用海洛因、安非他命之事實無誤。而
    抗告人前於87年間，因施用毒品案件，經法院裁定送觀察、
    勒戒後，認有繼續施用傾向，復經裁定強制戒治，於 88年8
    月13日停止戒治並付保護管束（ 指揮書執畢日期為88年9月
    30日），期滿未經撤銷，視為戒治期滿，並經台灣台北地方
    法院檢察署檢察官於 88年10月7日以88年度戒毒偵字第49號
    為不起訴處分確定。又於89年間，復因施用毒品案件，經法
    院裁定強制戒治，於89年11月13日停止戒治並付保護管束，
    嗣經撤銷保護管束，於 90年8月27日強制戒治執行完畢，所
    涉施用第2級毒品罪，另經台灣基隆地方法院 （下稱基隆地
    院 ）以89年度訴緝字第24號判決判處有期徒刑7月確定，有
    抗告人之前案紀錄表等資料在卷可參。抗告人於上開強制戒
    治執行完畢釋放後，5年後再犯本件施用第 1、2級毒品犯行
    ，爰依聲請意旨，裁定抗告人應送勒戒處所觀察、勒戒。
二、抗告意旨指稱：抗告人於 90年2月22日因案入監，其間經先
    執行強制戒治，迨戒治完畢後，再接續執行其他違反毒品危
    害防制條例罪刑，至94年12月份始行出監，則本件仍否屬於
    5年後再犯案件，即有疑問云云。
三、經查：
  (一)按施用第1、2級毒品為犯罪行為，毒品危害防制條例第10條
    定有處罰明文。故施用第1、2級毒品者，依上揭規定本應科
    以刑罰。惟基於刑事政策，對合於一定條件之施用者，則依
    同條例第20條、第23條之規定，施以觀察、勒戒及強制戒治
    之保安處分。而查毒品危害防制條例於92年7月9日修正公布
    ，並自 93年1月9日施行，其第20條第3項之立法說明為：「
    現行條文規定再犯之界定時點為 第1次犯後經不起訴之處分
    或不付審理之裁定，如受觀察、勒戒人或受強制戒治人於出
    所後、不起訴處分或不付審理裁定前旋即再次施用毒品，若
    非屬再犯，顯不合理，且現行法律適用上引發諸多爭議，爰
    將再犯之界定時點修正為觀察、勒戒或強制戒治執行完畢釋
    放，以杜紛爭。觀察、勒戒或強制戒治 5年後再犯者，顯見
    前所實施之觀察、勒戒或強制戒治，已足以遮斷其施用毒品
    之癮，為期自新及協助其斷除毒癮，對此 5年後再犯者，爰
    明定仍適用初犯之規定，先經觀察、勒戒、強制戒治之程序
    。」 從而，依毒品危害防制條例第20條第3項規定，凡是為
    觀察、勒戒或強制戒治執行完畢釋放後， 5年後再犯該條例
    第10條之罪者，仍適用第20條第1、2項之規定。亦即檢察官
    應先聲請法院裁定觀察、勒戒，並依據勒戒處所之陳報，認
    受觀察、勒戒人有繼續施用毒品傾向者，再聲請法院裁定強
    制戒治。
  (二)抗告人於87年9月2日，因施用第1、2級毒品案件，經台灣台
    北地方法院（下稱台北地院）裁定（ 87年度毒聲字第865號
    ）送觀察、勒戒後，認有繼續施用傾向，復經裁定強制戒治
    （87年度毒聲字第1078號）， 嗣於88年8月13日停止戒治並
    付保護管束（指揮書執畢日期為88年9月30日)，期滿未經撤
    銷，視為戒治期滿，並經台灣台北地方法院檢察署檢察官於
     88年10月7日以88年度戒毒偵字第49號為不起訴處分確定。
    又於 89年5月5日，因施用第2級毒品案件，經台北地院裁定
    （89年度毒聲字第1134號）強制戒治，於89年11月13日停止
    戒治並付保護管束，嗣經撤銷保護管束，且於90年8月27 日
    強制戒治執行完畢（該案併經基隆地院以89年度訴緝字第24
    號判決判處有期徒刑7月確定 ）等情，有原審卷附抗告人之
    前案紀錄表可稽。而抗告人本件於 96年8月15日為警採尿時
    回溯26小時及96小時內之某時，施用第1、2級毒品之犯行，
    距前次強制戒治執行完畢（即90年8月27日）之時間，已逾5
    年，揆諸上開說明 ，自應適用毒品危害防制條例第20條第3
    項之規定重行觀察、勒戒等程序。原審依檢察官之聲請，適
    用上開規定裁定抗告人應送勒戒處所觀察、勒戒，認事用法
    ，核無違誤。
  (三)至於原審卷附抗告人之前案紀錄表另載有抗告人於 89年8月
    18日因施用第1級毒品案件，經台北地院89年度訴字第666號
    判處有期徒刑1年；又於 90年4月24日因施用第2級毒品案件
    ，經基隆地院90年度易字第153號判處有期徒刑8月確定等情
    。然查該2案件之犯罪時間分別在89年3月及89年12月，有該
    2 件判決在卷可憑，核均在抗告人前次強制戒治執行完畢（
    即90年8月27日 ）之前，自不影響本件有毒品危害防制條例
    第20條第3項規定適用之法律效果。
    綜上，抗告人以其曾再接續執行其他違反毒品危害防制條例
    罪刑，至94年12月份始行出監，指摘原裁定不當云云，並非
    可採。其抗告為無理由，應予駁回。
據上論斷，應依刑事訴訟法第412條，裁定如主文。
中　　華　　民　　國　　96　　年　　11　　月　　21　　日
　　　　　　　　　刑事第二十庭  審判長法　官  楊  貴  雄
      　　　　　　　　　　　　　　　　法  官  鄧  振  球
　　　      　　　　　　　　　　　　　法  官  林  立  華
以上正本證明與原本無異。
不得再抗告。
                                      書記官  廖  月  女
中　　華　　民　　國　　96　　年　　11　　月　　22　　日
